【裁判字號】    95,建,85
【裁判日期】    970731
【裁判案由】    給付工程款
【裁判全文】
臺灣高雄地方法院民事判決                95年度建字第85號
原      告  翊揚機電工程有限公司
法定代理人  甲○○
訴訟代理人  鍾夢賢  律師
被      告  沅水企業股份有限公司
法定代理人  乙○○
訴訟代理人  邱明政  律師
上列當事人間請求給付工程款事件，本院於中華民國九十七年七
月十七日言詞辯論終結，判決如下：
    主      文
被告應給付原告新臺幣柒拾萬零貳佰伍拾捌元，及自民國九十五
年八月二十九日起至清償日止，按週年利率百分之五計算之利息
。原告其餘之訴駁回。
訴訟費用五分之四由被告負擔，餘由原告負擔。
本判決於原告以新臺幣貳拾萬肆仟元供擔擔保後，得為假執行
；但被告如以新臺幣柒拾萬零貳佰伍拾捌元預供擔保後，得免為
假執行。
原告其餘假執行之聲請駁回。
    事實及理由
一、原告之主張：
  (一)兩造於民國94年2 月23日簽訂「廠房鋼架工程承攬合約書」
    、「天車工程承攬合約書」，另於94年3 月1 日簽訂「浪板
    ／手推門（俟後更改為電動門）工程承攬合約書」，由原告
    承攬被告所有之廠房鋼架、天車工程、浪板電動門工程等施
    工。雙方並約定工程採實作實算之方式結算，經原告分別於
    94年5 月12日、94年8 月29日、94年5 月12日施作完畢，依
    實作實算結果，被告共尚積欠原告工程尾款新臺幣（下同）
    869,652 元，扣除原告同意之折讓款50,842元，尚應給付原
    告818,810 元（詳本院卷第125 頁），其詳如下：
    廠房鋼架工程部分完工金額為7,820,347.7 元（不含稅）
      ，被告，僅給付345,979 元（含稅），尚欠475,157 元未
      為給付（詳本院卷第136 頁、第150 頁）。
    浪板電動門工程部分完工金額為2,053,328 元（不含稅）
      ，被告就工程尾款20﹪共572,970 元（含尾款20﹪計410,
      666 元及未收追加款135,020 元共545,686 元，加計5 ﹪
      營業稅之金額為572,970 元），僅給付278,475 元，尚欠
      294,495 元未為給付（詳本院卷第142 頁、第151 頁）。
    天車工程部分之完工金額為2,857,070 元（含追加款465,
      950 元)， 此部分被告僅欠尾款100,000 元（含5 ﹪營業
      稅）未為給付（詳本院卷第147 頁、第151 頁）。
  (二)原告已於95年8 月21日以存證信函催請被告於7 日內開具同
    額票款之支票以為支付，惟迄未獲置理。為此，爰依合約書
    承攬，及民法第226 條、第227 條、第229 條第1 項等法律
    關係，提起本件訴訟，並聲明求為判決：被告應給付原告81
    8,800 元，及自催告函送達被告後7 日（即95年8 月29日）
    起至清償日止，按週年利率百分之五計算之法定遲延利息，
    並就原告勝訴部分，願供擔保以代釋明，請准宣告得為假執
    行等語。
二、被告抗辯略以：
    對兩造有於94年2 月23日簽訂「廠房鋼架工程承攬合約書」
    、「天車工程承攬合約書」，另於94年3 月1 日簽訂「浪板
    ／手推門（俟後更改為電動門）工程承攬合約書」，由原告
    承攬被告所有之廠房鋼架、天車工程、浪板電動門工程等施
    工，及被告已支付工程尾款共計1,792,886 元之事實，不為
    爭執，惟因有下列原因，原告再訴請給付818,800 元，為無
    理由：
  (一)就廠房鋼架工程部分：
    1.鋼架中之輕鋼架單價應為每公斤28.3元，因為無須加工，
      故其單價不同於一般鋼架，應不必加計10％，輕鋼架數量
      為36,930公斤，共計1,045,119 元；原告仍以一般鋼架之
      計算方式，即鋼架單價每公斤31.5元計算，及雙方約定會
      同磅重乘以1.1 倍，共計1,279,625 元，與被告認知之計
      算結果不同，被告無須給付其中差額234,506 元。
    2.鋼構材料部分單價每公斤36元，數量為4,320 公斤，共計
      155,520 元，惟此部分應已結算在鋼架數量之中，乃原告
      重複計價，被告無須給付前開款項。
    3.箱樑兩側柱子補強材料費與原告認定不同，原告認定為10
      ,880 元 （314 公斤x1.1x31.5=10,880) ，被告認定為9,
      775 元 (314 公斤x1.1x28.3=9,775） ，被告無須負擔差
      額1,105 元。
    4.原告所提出之鋼構製造安裝費用已含工資，故原告主張追
      加之工資33,000元並不合理，被告僅願補貼前開工資之50
      ％計16,500元，另16,500元應予扣除。
    5.工程異常折讓款20,000元，被告亦無須給付。
    6.逾期罰款：329,504元×4/1,000×423天＝557,521元。
  (二)浪板電動門工程部分：
    1.浪板工程因電動門由約定之14公尺修改為16公尺，故總價
      增加為2,053,328 元，被告不為爭執；惟於工程驗收時被
      告發現前開電動門僅有15.5公尺，故其中0.5 公尺之材料
      費13,332元被告無須給付。
    2.追加電動門之費用97,510元並不合理，被告無須給付。
    3.折讓簽認單中浪板部分已約定折讓109,630 元，該部分被
      告無須給付。
    4.至今電動門未完成驗收，故被告保留該尾款50,000元。
    5.綜上所計，被告僅需給付原告275,214 元。
    6.逾期罰款694,847 元：410,666 元×4/1,000 ×423 天＝
      694,847 元
  (三)天車工程部分：
    1.原告所指稱之款項為天車工程保固期之保留款，於工程完
      成驗收且保固期一年屆滿後，始應給付原告前開100,000
      元之尾款。
  (四)爰聲明求為判決駁回原告之訴及其假執行之聲請，並就受不
    利判決部分，願供擔保以代釋明，請准宣告得免為假執行等
    語，資為抗辯。
三、兩造爭執及不爭執之事項
  (一)兩造不爭執之事項：
    1.兩造於94年2 月23日簽訂「鋼架工程承攬契約書」，由原
      告承攬被告所有之廠房鋼架、天車工程、浪板電動門工程
      等工程之施工（其中浪板及手推門工程係於94年3 月1 日
      簽約。上開浪板及手推門工程經被告更改為電動門。
    2.上開鋼架廠房工程尾款部分應付821,136 元，已付345,97
      5 翌，未付：475,157 元。浪板推門工程尾款部分應付57
      2,970 元，已付27 8,475元，未付294,495 元。天車工程
      尾款部分應付1268,4 32 元，已付1168,432元，未付100,
      000 元。總計尾款應付2,662,538 元，已付1,792,886 元
      ，未付869,652 元，原告同意扣款50,842元，未付尾總額
      818,810 元（本件減縮請求之金額）。
  (二)兩造爭執之事項：
    原告依承攬契約之法律關係，訴請被告應再給付818,810 元
    ，有無理由（即依下列事項審酌，有無理由）？
    1.原告有無遲延完工？是否有可歸責於原告之事由？
    2.被告是否已受領原告所交付之工作，於受領時有無保留？
    3.鋼架房部分，兩造是否有約定以鋼架重加計10％計價？
    4.已完工之機電平台連工帶料共256,240 元，被告抗辯應扣
      除139,020 元，有無理由？
四、原告主張兩造於94年2 月23日簽訂「廠房鋼架工程承攬合約
    書」、「天車工程承攬合約書」，另於94年3 月1 日簽訂「
    浪板／手推門（俟後更改為電動門）工程承攬合約書」，由
    原告承攬被告所有之廠房鋼架、天車工程、浪板電動門工程
    等施工。經原告分別於94年5 月12日、94年8 月29日、94年
    5 月12日施作完畢，並採實作實算結果總工程款為13,709,0
    52元等事實，業據原告到庭陳述明確，並據提出上開廠房鋼
    架、天車工程、浪板電動門工程等合約書各1 份附卷為憑（
    詳本院卷第8 頁至第22頁），復為被告到庭所不否認，應堪
    信為真實。嗣原告主張被告共尚積欠上開工程尾款818,810
    元，則為被告所否認，並以：原告之請由為無理由等前詞置
    辯。嗣兩造於本院審理中，經協商整理爭點為：原告依承攬
    契約之法律關係，訴請被告應再給付818,810 元，有無理由
    ？茲就兩造上開爭點，審酌分述如下述。
五、原告有無遲延完工，是否有可歸責於原告之事由？被告是否
    已受領原告所交付之工作，於受領時有無保留？
  (一)按「稱承攬者，謂當事人約定，一方為他方完成一定之工作
    ，他方俟工作完成，給付報酬之契約。」，「工作有瑕疵者
    ，定作人得定相當期限，請求承攬人修補之。」，「因可歸
    責於承攬人之事由，致工作逾約定期限始完成，或未定期限
    而逾相當時期始完成者，定作人得請求減少報酬或請求賠償
    因遲延而生之損害。前項情形，如以工作於特定期限完成或
    交付為契約之要素者，定作人得解除契約，並得請求賠償因
    不履行而生之損害。」，民法第490 條第1 項、第493 條第
    1 項、第502 條分別定有明文。
  (二)原告有無遲延完工，是否有可歸責於原告之事由？
    1.本件兩造間合意成立之廠房鋼架、天車工程、浪板電動門
      工程等施工，依其合約書約定應分別於：廠房鋼架：簽
      約（94年2 月23日）後起算60個日曆天完成即94年4 月24
      日完工，並應於15日內（即94年5 月9 日）完成驗收（詳
      本院卷第8 頁、第9 頁）。天車工程：訂約（94年2 月
      23日）後45日即94年4 月9 日前完成檢驗，並應於15日內
      （即94年4 月24日）前完成驗收（詳本院卷第18頁、第19
      頁）。浪板電動門工程：簽約（94年3 月1 日）後起算
      60個日曆天完成即94年4 月30日完工，並應於15日內（即
      94年5 月15日）完成驗收（詳本院卷第13頁、第14頁）等
      情，分別有上開合約書約定條款附卷可稽。
    2.嗣原告主張兩造間合意成立之廠房鋼架、天車工程、浪板
      電動門工程等施作，業已分別於94年5 月12日、94年8 月
      29日、94年5 月12日施作完畢之事實，固據原告陳稱廠房
      鋼架、天車工程，須配合被告所有之廠房所在地基之土木
      工程完工始能施作，及經被告受領工作物時，並未於受領
      時主張保留，即難認原告有何遲延等語在卷（詳本院卷第
      97 頁 ，原告準備書(二)狀）。然則據被告抗辯以兩造工程
      固無保留款之約定，惟因原告公司違約遲延完工達一年且
      施工品質低劣，造成被告公司損害至巨，依約被告公司本
      得請求逾期罰款及損害賠償，經協調會算就原告公司遲延
      工期不扣款，付票款期展延並保留部分工程款，亦經原告
      公司人員親簽確認同意並取得應付款期票且經兌現等語在
      卷（詳本卷第91頁），並有被告公司於95年8 月8 日以沅
      字第95008 號函知原告公司略以：「五、貴公司所承攬三
      項工程本應在94年5 月底完工，貴公司卻在95年5 月25日
      才辦理完工，比預定日期晚一年多…嚴重影響本公司量產
      時程與能力。」等情函文1 份在卷（詳本院卷36頁），及
      尚有被告法定代理人乙○○於原告提出之「浪板工程尾款
      請款明細單」上書明：「因工期延誤致工廠業務擔誤，影
      響本公司收入，故尾款票期延至95年12月30日，尾款於保
      固到支付30天票期，延誤工期不扣款。」等語（詳本院卷
      第42 頁） ；另於原告提出之「天車工程尾款請款明細單
      」上書明：「因工期延誤致影響本公司收入，故尾款票期
      延至95 年12 月30日，尾款保留10萬元，於保固到期支付
      30天期票，延誤工期不扣款。」等語（詳本院卷第44頁）
      ，復另於原告提出之「鋼構尾款請款明細單」上書明：「
      因延誤支付95年12月30日《應係指尾款票期延至95年12月
      30日之意》，不保留尾款」等語在卷（詳本院卷第40頁）
      。故本院參酌上開兩造之陳述、抗辯，及被告於原告提出
      之尾款請款明細單內，均書明工期延誤等文字綜合以觀，
      應堪信本件之施工，確有工期延誤之事實；而參諸原告陳
      明其係因配合被告所有之廠房所在地基之土木工程完工始
      能施作等前詞，亦應屬實，否則被告即不可能同意就延誤
      之工期不扣款等前情。是本件原告施作之廠房鋼架、天車
      工程、浪板電動門工程等三項施工訌程，應確有遲延完工
      之事實，惟則未據被告於本院審理中，就上開遲延完工確
      有可歸責於原告之事實舉證以實其說，本院尚難僅憑被告
      上開抗辯之詞獲得有利心證，則被告所辯原告上開遲延完
      工係屬有可歸責之因素等情，尚非可信。
    3.依上說明，原告就上開三項工程之施作，應確有遲延完工
      之事實，惟尚無事實足認係屬有可歸責於原告之因素，應
      堪認定。
  (三)被告是否已受領原告所交付之工作，於受領時有無保留？
    1.次按承攬之「工作遲延後，定作人受領工作時不為保留者
      ，承攬人對於遲延之結果，不負責任。」，民法第504 條
      1 項亦定有明文。而「民法第五百零二條、第五百零三條
      及第五百零四條規定，因可歸責於承攬人之事由遲延工作
      ，定作人得於期前解除契約，亦得因逾期完成而請求減少
      報酬，其以特定期限完成或交付為契約要素者，定作人亦
      得解除契約。但定作人行使此種權利，必須於受領工作時
      聲明保留，如不為保留，則定作人所得主張之減少報酬請
      求權及契約解除權，即因受領而推定其為拋棄其權利，承
      攬人對於遲延之結果，不必負責任。」，此有最高法院78
      年度台上字第2204 號民事裁判要旨可供審酌。
    2.經查，原告所承攬之上開三項工程，應確有遲延完工之事
      實，惟是否係可歸責於原告之因素，則未據被告舉證以實
      其說，是被告辯稱原告上開遲延完工係屬有可歸責之因素
      ，尚非事實，已詳為審酌如上。參以被告公司法定代理人
      乙○○於原告提出上開三項工程尾款請款明細單內，均已
      註明延誤工期不扣款之事實，有卷附「鋼構尾款請款明細
      單」、「浪板工程尾款請款明細單」、「天車工程尾款請
      款明細單」等各1 份在卷可稽（詳本院卷第40頁、42頁第
      44頁）。而被告所以願就原告延誤工期不扣款之原因，可
      能係因被告公司確因原告須配合被告所有之廠房所在地基
      之土木工程完工始能施作，或係因被告公司之財務上圖難
      付款亦有延誤所致，惟則均未經被告於原告有所延誤工期
      時，聲明保留計算逾期罰款之事實，是揆諸上開法律規定
      與最高法院民事判決意旨所示，堪認原告對於上開三項工
      程之施工雖有遲延情事，惟被告於受領時並無表示保留之
      意思，應堪認定。
六、廠房鋼架部分，兩造是否有約定以鋼架重加計10％計價？已
    完工之機電平台連工帶料共56,240元，被告抗辯應扣除139,
    020 元，有無理由？
  (一)鋼架房部分，兩造是否有約定以鋼架重加計10％計價部分：
    經查，依兩造間合意成立之「廠房鋼架工程承攬合約書」內
    確有載明：「註：b ：業主可以實際過磅重量×1.1 為計價
    重量。」等情，有上開合約書可稽（詳本院卷第8 頁）。而
    被告雖抗辯以：鋼架中之輕鋼架單價應為每公斤28.3元，因
    為無須加工，故其單價不同於一般鋼架，應不必加計10 ％
    等語，惟參以「廠房鋼架工程承攬合約書」所附材料表內所
    載輕型鋼共計有五種長度規格：「22Ｍ、5.2 Ｍ、88Ｍ、14
    .1 Ｍ 、12.6Ｍ」，（詳本院卷第12頁），然原告於向材料
    供應商購買輕型鋼時，則需購買固定長度之輕型鋼材，再依
    被告合約書內所定長度需求裁剪，因此必然需有餘裕之加計
    重量作為計價重量，此應係被告於合約書訂明業主可以實際
    過磅重量×1.1 為計價重量之緣由，自不得再由被告於事後
    反對此合約書明文之約定而拒絕付款。是被告就此抗辯其無
    須給付其中差額234,506 元，係屬無據。
  (二)已完工之機電平台連工帶料共256,240 元，被告抗辯應扣除
    139,020元，有無理由？
    有關廠房鋼架工程內機電房平台材料及工資追加共計256,
    240 元部分（詳本院卷第40頁，鋼構尾款請款明細單內第2
    、3 項所示），固據被告抗辯以：鋼構材料4,320 ㎏×36元
    / ㎏＝155,520 元，已結算在鋼構單價內，不應重覆計價，
    應予扣除；另原告追加之工資33,000元不合理，被告僅願補
    貼一半即16,500元（另一半已在結算單價內），故上開應扣
    除金額為139,020 元等語（詳本院卷第40頁、第134 頁鋼構
    尾款請款明細單手寫部分）。然此則經原告陳稱：此部分係
    原告轉交怡勝機械公司承作，業經被告於94年7 月20日付款
    完畢，被告事後再抗辯應予扣除139,020 元，為無理由。經
    查，被告雖抗辯前揭鋼構材料4,320 公斤，已結算在鋼構單
    價內，不應重覆計價，惟則未據其就已重覆計價及追加工資
    係不合理之事實舉證以實其說，復參以被告另於97年2 月26
    日具狀表示就機電房平台材料及工資追加部分，被告願給付
    之金額含：鋼構材料4,320 公斤×28.3元/ ㎏＝122,256
    元；(2)排風座固定工資：14,000元；(4)窗戶安裝工程工資：
    9,000 元（詳本院卷第201 頁），是被告於上開鋼構尾款請
    款明細單（手寫部分）所抗辯內容，與97年2 月26日答辯狀
    抗辯內容，即有前後抗辯不一情事，復未經被告就其認定應
    予扣款139,020 元之事實舉證以實其說，本院自尚無從得有
    上開扣款金額係正當之有利心證，應堪認定被告所辯就機電
    平台連工帶料共256,240 元部分，應予扣除139,020 元，為
    屬無理由。
七、原告訴請被告應再給付工程尾款818,800 元，有無理由？
  (一)廠房鋼架工程部分：
    原告主張其所承攬之「廠房鋼架工程」部分，經於94年5 月
    12日施作完畢，依實作實算結果，其完工金額為7,820,347
    .7 元 （不含稅），被告就工程尾款10﹪共821,136 元（係
    782,034 元加計5 ﹪營業稅）部分，僅給付345,975 元，尚
    欠475,157 元（含稅）未為給付（詳本院卷第136 頁、第15
    0 頁），經原告於95年8 月21日以存證信函催請被告於7 日
    內開具同額票款之支票以為支付、惟迄未獲置理等前情，則
    據被告抗辯以其僅需給付原告354,404 元（含稅）等前詞（
    詳本院卷第134 頁）。經查：
    1.被告抗辯就「廠房鋼架工程」中之輕鋼架單價應為每公斤
      28.3元，因為無須加工，應不必加計10％，輕鋼架數量為
      36,930公斤，共計1,045,119 元；原告仍以一般鋼架之計
      算方式，即鋼架單價每公斤31.5元計算，及雙方約定會同
      磅重乘以1.1 倍，共計1,279,625 元，與被告認知之計算
      結果不同，被告無須給付其中差額234,506 元等前詞，業
      據本院認定被告辯前詞係屬無據，不應准許，已詳為說明
      如上（詳上開事實及理由欄六之(一)），核先敘明。
    2.被告又抗辯就「廠房鋼架工程」中之機電平台連工帶料共
      256,240 元，應予扣除139,020 元等前詞，亦經本院認定
      係屬理無由，不應准許，亦詳為說明如上（詳事實及理由
      六之(二)）。
    3.被告另抗辯就「廠房鋼架工程」中之鋼構材料部分，單價
      每公斤36元，數量為4,320 公斤，共計155,520 元，惟此
      部分應已結算在鋼架數量之中，乃原告重複計價，被告無
      須給付前開款項；及「廠房鋼架工程」中之箱樑兩側柱子
      補強材料費與原告認定不同，原告認定為10,880元（314
      公斤x1.1x31.5=10,880) ，被告認定為9, 775元 (314 公
      斤x1.1x28.3=9,775） ，被告無須負擔差額1,105 元（10
      ,880 元 －9,775 元＝1,105 元等情。惟查，本件未據被
      告提出上開4,320 公斤鋼構材料有重覆結算在鋼架數量之
      中之明確證據供本院審酌，自屬無從認定被告上開抗辯為
      真實。另「廠房鋼架工程」中之箱樑兩側柱子補強材料費
      用差額1,105 元部分，業據被告於「鋼構尾款請款明細單
      」內以手寫註明：「該事項事後得知算錯」（詳本院卷第
      40頁、第201 頁參照），故此部分即屬無從得有被告之抗
      辯為真實之依據。是被告抗辯應扣除鋼構材料數量為4,32
      0 公斤，共計155,520 元，乃原告重複計價應予扣除，與
      箱樑兩側柱子補強材料費用差額1,105 元部分應予扣除等
      前詞，均屬無理由，不應予以准許。
    4.被告另抗辯原告所提出之鋼構製造安裝費用已含工資，故
      原告主張追加之工資33,000元並不合理，被告僅願補貼前
      開工資之50％計16,500元，另16,500元應予扣除等情。然
      查，本件未據被告就追加工資係不合理之事實舉證以實其
      說，不應予以准許，業由本院詳予說明如上（詳上開事實
      及理由欄六之(二)），是被告抗辯就應扣除之工資16,500元
      部分，為無理由，不應准許。
    5.被告抗辯就「廠房鋼架工程」部分，應扣除工程異常折讓
      款20,000元等情，而參以原告業已同意扣除折讓款50,842
      元（詳本院卷第97頁），其中應含有此部分之折讓款20,0
      00元（其餘應係指浪板電動門工程部分之折讓款，由本另
      行審酌），是被告此部分之抗辯，為有理由，應予准許。
    6.被告復抗辯應扣除逾期罰款329,504 元等情。然查，此部
      分業經被告於原告提出之「廠房鋼架工程尾款請款明細單
      」內載明延誤工期不扣款之事實，有上開「廠房鋼架工程
      尾款請款明細單」1 份在卷可稽（詳本院卷第40頁）。參
      以本件三項工程之施作原告固有遲延之事實，惟被告於受
      領時並無表示保留之意思，已如上述。被告再於本院審理
      中就此抗辯應扣除逾期罰款，為無理由，不應予以准許。
    7.承上說明，原告就廠房鋼架工程部分主張被告應再給付工
      程款尾10﹪共782,034 元（未稅），即應再扣除工程折讓
      款20,000元，已詳為說明如上；是原告僅得求被告再支付
      廠房鋼架工程部分之工程尾款762,034 元（計算方式：78
      2,034 元－20,000元＝762,034 元），並就762,034 元加
      計5 ﹪營業稅之金額為38,102元（計算方式：762,034 元
      ×5 ﹪＝38,101.7元，四捨五入為38,102元），合計原告
      所可得向被告請求支付之廠房鋼架工程尾款金額為800,13
      6 元（已含稅款5 ﹪，計算方式：762,034 元＋38,102元
      ＝800,136 元），而兩造並不爭執被告已支付此部分之尾
      款345,979 元（含稅，詳本院卷第136 頁），是原告僅得
      再向被告請求給付廠房鋼架工程之工程尾款金額為454,15
      7 元（已含稅款5 ﹪，計算方式：800,136 元－345,979
      元＝454,157 元），堪可認定。
  (二)浪板電動門工程部分：
    原告主張其所承攬被告所有之「浪板電動門工程」部分，業
    於94年8 月29日施作完畢，依實作實算結果，其完工金額為
    2,053,328 元（不含稅），被告應付工程尾款20﹪共572,97
    0 元（含尾款20﹪計410, 666元及未收追加款135,020 元共
    545,686 元，加計5 ﹪營業稅之金額為572,970 元），僅給
    付278,475 元，尚欠294,495 元未為給付（詳本院卷第142
    頁、第151 頁）。經原告於95年8 月21日以存證信函催請被
    告於7 日內開具同額票款之支票以為支付、惟迄未獲置理等
    前情，則據被告抗辯以其僅需給付275,214 元等情（詳本院
    卷第42頁參照）。經查：
    1.原告主張浪板電動門工完工金額為2,053,328 元（不含稅
      ），被告已給付定金615,998 元、第二期款1,026,665 元
      ，此為兩造所不爭執之實（詳本院第42頁、第199 頁參照
      ）。惟原告主張除上開被告應給付之尾款410,665 元外，
      另應加計追加之通風器追加款17,000元、拖棚水管水槽追
      加款20,510元、電動門追加款97,510元合計共為545,686
      元（詳本院卷第42頁、第199 頁參照）。
    2.被告雖就電動門為何追加97,510元之款項有所質疑，惟兩
      造既就電動門由約定之14公尺修改為16公尺，被告自應給
      付追加款97,510元。而被告另行辯稱前開電動門僅有15.5
      公尺，故其中0.5 公尺之材料費13,332元被告無須給付等
      情，然參以兩造既已就電動門追減20,000元，則被告再抗
      辯應再扣除材料費13,332元，非有理由，不應予以准許。
    3.又兩造既已就「浪板電動門工程」部分以簽認單同意扣除
      ：污泥清洗及機具費用20,000元、水管水槽追加部分
      20,510元、電動門部分願追減20,000元、pc採光罩部
      分少減施作80坪扣除差價69,120元，合計共應扣除129,63
      0 元，有上開簽認單在卷可據（詳本院卷第145 頁），是
      本項工程被告抗辯應予扣除129,630 元，即屬有理由，原
      告自不得再就此部分簽認同意扣除之金額，再於尾款中請
      求被告給付。
    4.被告另抗辯至今尚有電動門未完成驗收，故被告保留該尾
      款50,000元等情。然查，此部分之保固亦應包含於原告所
      出具之96年5 月24日止之保固書保固一年期間內（詳本院
      卷第34頁，該保固書未書明此部分之保固責任，應係漏列
      所致），而於本院審理終結本件訴訟時，已然超過上開96
      年5 月24日之保固期間，則被告自應給付上開尾款5 萬元
      ，始屬合法。而被告於本院審理中另再抗辯應再扣除電動
      門修理費7,340 元（詳本院卷第105 頁），本院認為此部
      分既未據原告提出不應負擔之說明，應為被告有利之認定
      ，故此部分金額7,340 元應予扣除。
    5.被告再抗辯就「浪板電動門工程」部分，應另扣除逾期罰
      款金額694,847 元（詳本院卷第199 頁）等情。然查，此
      部分業被告於原告提出之「浪板工程尾款請款明細單」內
      載明延誤工期不扣款之事實，有上開「浪板工程尾款請款
      明細單」1 份在卷可稽（詳本院卷第42頁）。參以本件三
      項工程之施作被告固有遲延之事實，惟被告於受領時並無
      表示保留之意思，已如上述。被告再於本院審理中就此抗
      辯應扣除逾期罰款，為無理由，不應予以准許。
    6.承上說明，原告就浪板電動門工程部分主張被告應再給付
      工程款尾294,495 元（未稅），即應再扣除兩造簽認同意
      扣除之金額129,630 元、電動門修理費7,340 元，已詳為
      說明如上；是原告僅得求被告再支付浪板電動門工程部分
      之工程尾款157,525 元（計算方式：294,495 元－129,63
      0 元－7,340 元＝157,525 元），並就157,525 元加計5
      ﹪營業稅之金額為7,876 元（計算方式：157,525 元×5
      ﹪＝7,876 元），合計原告所可得向被告請求支付之浪板
      電動門工程之尾款金額為158,301 元（已含稅款5 ﹪，計
      算方式：157,525 元＋7,876 元＝158,301 元），堪可認
      定。
  (三)天車工程部分：
    原告主張其所承攬被告所有之「天車工程」部分，完工金額
    為2,857,070 元（含追加款465,950 元)， 此部分被告僅欠
    尾款100,000 元（含5 ﹪營業稅）未為給付（詳本院卷第1
    47頁、第151 頁）等情，則為被告抗辯以原告所指稱之款項
    為天車工程保固期之保留款，於工程完成驗收且保固期一年
    屆滿後，始應給付前開100,000 元之尾款。惟查，兩造合意
    簽訂之「天車工程承攬合約書」內，並未定明應保固一年及
    於保固期滿後，始得支付尾款10萬元之事實，有上開合約書
    可據（詳本院卷第18頁），而原告所承攬之天車工程，亦已
    於完工後經行政院勞工委員會中區勞動檢查所檢查合格，另
    經原告出具保固書保固一年，有上開檢查合格證、保固書各
    1 份在卷可稽（詳本院第24頁、第34頁）。又依上開原告出
    具之個固書內亦載明：「保固期間為自95年5 月25日起至96
    年5 月24日止。」，而原告提起本件訴訟雖係在95年9 月26
    日（詳起訴狀上本院收文章戳），惟於本院審理終結本件訴
    訟時，已然超過上開96年5 月24日之保固期間，則被告自應
    給付上開尾款10萬元，始屬合於其所辯保固期一年屆滿後，
    始應給付前開100,000 元尾款之承諾，是被告即不得再據以
    拒絕給付上開尾款10萬元，應無疑義。惟被告再於本院審理
    中抗辯其就天車自行支付修理費用12,200元應予扣除，（詳
    本院卷第106 頁），本院認為此部分既未經原告提出不應負
    擔之說明，應為被告有利抗辯之認定，故此部分金額12,200
    元應予扣除。是被告就天車工程尚應給付原告之工程尾款共
    87,800元，堪可認定。
  (四)綜上所述，本件原告尚可對於被告請求支付廠房鋼架工程部
    分之工程尾款454,157 元、浪板電動門工程部分之工程尾款
    158,301 元、天車工程部分之工程尾款87,800元，均已詳為
     說 如上。是原告得再向被告請求支付上開三項工程之尾款
    金額為700,258 元（計算方式：454,157 元＋158,301 元＋
    87,800元＝700,258 元）。從而，揆諸上揭法律規定與最高
    法院民事裁判意旨所示，原告本於合約書承攬，及民法第22
    6 條、第227 條、第229 條第1 項等法律關係，訴請被告應
    給付原告700,258 元，及自原告催告函送達被告後7 日（即
    95年8 月29日）起至清償日止，按週年利率百分之五計算之
    法定遲延利息，於此範圍內之請求，於法洵屬有據，所訴此
    部分之請求，應予以准許；逾此範圍之請求，為無理由，應
    予以駁回。
八、兩造均陳明就原告勝訴部分，願供擔保以代釋，請准宣告得
    為假執行及得免為假執行等語，經核於法均無不合，爰酌定
    相當之擔保金額，併予分別宣告之。至於原告敗訴部分，其
    假執行之聲請即失所附麗，爰併予駁回。
九、本件事證已臻明確，兩造其餘主張、抗辯及所用之攻擊、防
    禦方法與舉證，核與本判決結果不生影響，爰不逐一論駁。
十、據上論結，本件原告之訴為一部有理由，一部無理由，依民
    事訴訟法第79條、第390 條第2 項、第392 條第2 項，判決
    如主文。
中    華    民    國    97    年     7    月    31    日
                  民事第五庭  法  官  柯盛益
上為正本，係照原本作成。
如不服本判決，應於送達後20日內，向本院提出上訴狀並表明上
訴理由，如於本判決宣示後送送達前提起上訴者，應於判決送達
後10日內補提上訴理由書（須附繕本）。
中    華    民    國    97    年     7    月    31    日
                              書記官  卓榮杰


司法院資訊處製作；財團法人民間司法改革基金會備份。
